臺灣臺北地方法院民事裁定　　　　　　　 100年度再字第13號
再審原告　　劉巫明齡
再審被告　　台灣中小企業銀行股份有限公司
法定代理人　羅澤成
上列當事人間再審之訴事件，再審原告對於本院八十六年度促字
第一０八九號支付命令提起再審之訴，本院裁定如下：
    主  文
再審之訴駁回。
再審訴訟費用由再審原告負擔。
    理  由
一、再審意旨略以：
  (一)再審被告主張再審原告擔任訴外人信洲大飯店股份有限公司
    （下稱信洲公司）向再審被告借款之連帶保證人，聲請鈞院
    核發民國八十六年度促字第一０八九號支付命令，因再審原
    告未受教育，不懂法律，以致於未能提出異議。再審被告並
    聲請鈞院以九十九年度司執字第一一五二四三號強制執行事
    件，就再審原告於富邦證券大同分公司所設證券帳號內委託
    交易之股票予以扣押，並聲請查封拍賣再審原告所有臺北市
    ○○路一巷六號十二樓之四房地。
  (二)再審原告八十四年間係信洲公司之員工，負責飯店內之灑掃
    清潔工作，教育程度有限，僅能勉強簽名，不具中文書寫能
    力。信洲公司與再審被告簽訂之借據上雖記載連帶保證人為
    再審原告，惟再審原告並未擔任該借款之連帶保證人，該借
    據上連帶保證人簽名及印文皆為偽造。此由再審原告於八十
    三年間為訴外人姜國明與被告間消費借貸契約作保，於借據
    上簽名及印文式樣皆有明顯不同，即可得知。且再審原告住
    址原係臺北市○○街三巷六號十二樓之四，其後於八十二年
    二月十五日經臺北市萬華區第二戶政事務所改編定為「臺北
    市○○路一巷六號十二樓之四」，惟信洲公司與再審被告所
    簽之借據中，將再審原告之住址載為上開克難街住址，顯見
    該借據上之住址並非再審原告親自或授權他人書寫。該連帶
    保證契約顯係偽造。
  (三)再審原告目不識丁，就本案借據內容無法瞭解文義，不可能
    於借據親自簽章擔任信洲公司連帶保證人。且可合理推斷信
    洲公司因僱傭關係而取得原告身份證明文件並冒用偽造簽名
    印章而致生本案。
  (四)綜上，本件再審被告於督促程序提出之借據顯係偽造或變造
    ，且再審原告現起訴主張應受鈞院斟酌之證據，有影響本案
    實體法律關係對再審原告有利之認定，也是唯一證明再審原
    告清白之證據，為此依民事訴訟法第四百九十六條第一項第
    九款、第十三款及第五百二十一條第二項規定，請鈞院准予
    再審等語。
  (五)聲明：鈞院八十六年度促字第一０八九號支付命令廢棄。（
    再審原告於再審之訴起訴狀記載訴之聲明第二項：「鈞院九
    十九年度司執字第一一五二四三號執行命令應予撤銷」，惟
    再審原告已於一百年六月二十四日以民事陳報狀撤回此項聲
    明，附此指明」。
二、按「再審之訴，應於三十日之不變期間內提起」、「前項期
    間，自判決確定時起算，判決於送達前確定者，自送達時起
    算；其再審之理由發生或知悉在後者，均自知悉時起算。但
    自判決確定後已逾五年者，不得提起」、「以第四百九十六
    條第一項第五款、第六款或第十二款情形為再審之理由者，
    不適用前項但書之規定」，民事訴訟法第五百條定有明文。
    又「債務人對於支付命令未於法定期間合法提出異議者，支
    付命令與確定判決有同一之效力」、「前項支付命令有第四
    百九十六條第一項之情形者，得提起再審之訴，並以原支付
    命令之聲請，視為起訴」，同法第五百二十一條亦有明文。
    次按次按再審之訴不合法者，法院應以裁定駁回之，民事訴
    訟法第五百零二條第一項亦定有明文。而所謂再審之訴不合
    法，係指再審之訴不合程式，或已逾期間，或法律上不應准
    許者而言（最高法院二十七年抗字第六二二號判例參照）。
三、經查，再審原告係對於本院八十六年度促字第一０八九號支
    付命令，以民事訴訟法第四百九十六條第一項第九款、第十
    三款，及同法第五百二十一條第二項規定，提起本件再審之
    訴。而再審被告前曾以臺灣士林地方法院八十九年十二月二
    十九日士院仁執字第六六八八七號債權憑證（該院八十七年
    度執字第五九一號清償債務強制執行事件所核發，係由本院
    系爭支付命令及確定證明書所換發）為執行名義，聲請對於
    再審原告為強制執行，經本院九十九年度司執字第一一五二
    四三號強制執行事件受理，再審原告旋提起債務人異議之訴
    （本院一百年度訴字第九六二號），請求撤銷本院前開九十
    九年度司執字第一一五二四三號強制執行事件之強制執行程
    序。再審被告於該債務人異議之訴事件辯稱：係於八十六年
    二月十七日取得系爭支付命令確定證明書等情，並提出該支
    付命令及本院八十六年二月十七日核發之支付命令確定證明
    書為證。上開各情，經本院調取上開本院九十九年度司執字
    第一一五二四三號強制執行案卷、本院一百年度訴字第九六
    二號訴訟案卷核閱無誤（該訴訟案卷第四九至五一頁）。可
    知系爭支付命令至遲於八十六年二月十七日即已確定（該支
    付命令卷宗業已銷毀）。則再審原告提起本件再審之訴，距
    離系爭支付命令確定之日，非惟已逾三十日之不變期間，且
    早已逾五年，參以首開規定，本件再審之訴難認合法，應予
    駁回。
四、據上論結，本件再審之訴為不合法，依民事訴訟法第五百零
    二條第一項、第九十五條、第七十八條，裁定如主文。
中    華    民    國   100    年    6     月    29    日
                  民事第二庭    法  官  高偉文
以上正本係照原本作成。
如對本裁定抗告須於裁定送達後10日內向本院提出抗告狀，並繳
納抗告費新臺幣1,000元。
中    華    民    國   100    年    6     月    29    日
                                書記官  駱俊勳